【裁判字號】    97,訴,57
【裁判日期】    970131
【裁判案由】    毒品危害防制條例
【裁判全文】
臺灣高雄地方法院刑事判決           97年度訴字第57號
公  訴  人  臺灣高雄地方法院檢察署檢察官
被      告  乙○○
上列被告因毒品危害防制條例案件，經檢察官提起公訴（96年度
毒偵字第10047 號），被告就被訴事實為有罪之陳述，經合議庭
裁定由受命法官獨任進行簡式審判程序，並判決如下：
    主  文
乙○○施用第一級毒品，累犯，處有期徒刑拾月，扣案第一級毒
品海洛因壹包（檢驗前淨重零點壹壹公克，檢驗後淨重零點壹
零貳公克）沒收銷燬之。又施用第二級毒品，累犯，處有期徒刑
陸月。應執行有期徒刑壹年貳月，扣案第一級毒品海洛因壹包（
檢驗前淨重零點壹壹公克，檢驗後淨重零點壹零貳公克）沒收
銷燬之。
    事  實
一、乙○○前於民國88年間，因施用毒品案件，經本院以88年度
    毒聲字第786 號裁定送觀察、勒戒，因有繼續施用毒品傾向
    ，復先後依本院88年度毒聲字第1820號裁定令入戒治處所施
    以強制戒治、88年度毒聲字第4882號裁定停止戒治，所餘戒
    治期間付保護管束、88年度毒聲字第7385號裁定撤銷停止戒
    治，再令入戒治處所施以強制戒治，於89年8 月16日強制戒
    執行完畢釋放，又於94年5 月間該強制戒治執行完畢5 年內
    ，再犯施用毒品罪，經本院以94年度訴字第2057號判處有期
    徒刑10月、7 月、應執行有期徒刑1 年3 月，經台灣高等法
    院高雄分院以94年度上訴字第1610號撤銷原判決，改判處有
    期徒刑1 年4 月、10月，應執行有期徒刑2 年確定在案。另
    於94年間，因違反動產擔保交易法案件，經本院以94年度簡
    字第7372號判處有期徒刑4 月，上開2 案接續執行，嗣經本
    院依中華民國九十六年罪犯減刑條例之規定，以本院96年度
    聲減字第32 80 號裁定減其刑期二分之ㄧ，而甫於96年8 月
    17 日 減刑後縮刑期滿執行完畢。詎仍不知悔改，且於89年
    8 月16日強制戒治執行完畢釋放後5 年內，再犯上開施用毒
    品罪，並經判刑確定後，仍不知戒絕毒癮，猶基於施用第一
    級毒品海洛因之犯意，於96年11月7 日22時許，在高雄市○
    ○區○○街1 巷28號住處，以將第一級毒品海洛因摻水加入
    注射針筒內注射之方式，施用第一級毒品海洛因1 次。另基
    於施用第二級毒品甲基安非他命之犯意，於上揭時、地，另
    以將第二級毒品甲基安非他命置入玻璃球內燒烤吸食其煙霧
    之方式，施用第二級毒品甲基安非他命1 次。嗣於96年11月
    9 日上午10時10分許，在高雄市○○區○○路79號前為警查
    獲，當場扣得其所有之第一級毒品海洛因1 包（檢驗前淨重
    0.113 公克，檢驗後淨重0.102 公克），並經其同意採尿送
    驗，檢驗結果呈嗎啡及甲基安非他命陽性反應，始悉上情。
二、案經高雄市政府警察局小港分局報告臺灣高雄地方法院檢察
    署檢察官偵查起訴。
    理  由
一、本件被告乙○○所犯係死刑、無期徒刑、最輕本刑為3 年以
    上有期徒刑以外之罪，其於準備程序就被訴事實為有罪之陳
    述，經本院告知簡式審判程序之旨，並聽取其與檢察官之意
    見後，認無不得或不宜改依簡式審判程序進行之情事，依刑
    事訴訟法第273 條之1 第1 項規定，裁定進行簡式審判程序
    ，合先敘明。
二、訊據被告對於上揭時、地施用第一級毒品海洛因、第二級毒
    品甲基安非他命之事實於本院審理時均坦承不諱。且被告於
    96年11月9 日上午11時30分許為員警所採集之尿液，經送檢
    驗之結果，確呈嗎啡、甲基安非他命陽性反應，此有高雄市
    立凱旋醫院96年11月19日A00000000 號濫用藥物尿液檢驗報
    告、高雄市政府警察局小港分局毒品案件嫌疑人尿液代碼與
    姓名對照表各1 份附卷可稽。又扣案之白色粉末1 包，經送
    檢驗結果，確呈海洛因陽性反應，亦有高雄市立凱旋醫院96
    年12月3 日高市凱醫驗字第5616號濫用藥物成品檢驗鑑定書
    1 紙在卷足憑。至起訴書雖載被告係於96年11月9 日11時30
    分許回溯24小時內之某時（不含公權力拘束期間）施用第二
    級毒品甲基安非他命，然依文獻記載，施用甲基安非他命後
    24小時內，約有施用劑量之70% 由尿中排出，該毒品於尿液
    中排出之最長時限，受施用劑量、施用方式、個人體質及代
    謝情況等因素影響，因個案而異，一般可檢出之最長時間為
    甲基安非他命1 至5 天等情，業經行政院衛生署管制藥品管
    理局前於90年5 月4 日管檢字第93902 號函釋明確，則起訴
    書所載被告施用第二級毒品甲基安非他命之時間與被告上開
    自白之施用時間，均係在施用第二級毒品甲基安非他命後可
    檢出之時間範圍內，堪認為同一事實，而僅係時間誤載，附
    此敘明。是被告之任意性自白核與事實相符，洵堪採為論罪
    科刑之依據。本案事證明確，被告上開施用毒品犯行，堪以
    認定。
三、按施用第一、二級毒品為犯罪行為，毒品危害防制條例第10
    條定有處罰明文。故施用第一、二級毒品者，依前揭規定本
    應科以刑罰。惟基於刑事政策，對合於一定條件之施用者，
    則依同條例第20條、第23條之規定，施以觀察、勒戒及強制
    戒治之保安處分。現行毒品危害防制條例於92年7 月9 日修
    正公布，自93年1 月9 日施行，其中第20條、第23條將施用
    毒品之刑事處遇程式，區分為「初犯」及「五年內再犯」、
    「五年後再犯」。依其立法理由之說明：「初犯」，經觀察
    、勒戒或強制戒治後，應為不起訴處分或不付審理之裁定；
    經觀察、勒戒或強制戒治執行完畢釋放後，「五年內再犯」
    者，因其再犯率甚高，原實施之觀察、勒戒及強制戒治既已
    無法收其實效，爰依法追訴或裁定交付審理。至於經觀察、
    勒戒或強制戒治執行完畢釋放後，「五年後再犯」者，前所
    實施之觀察、勒戒或強制戒治已足以遮斷其施用毒品之毒癮
    ，為期自新及協助其斷除毒癮，仍適用「初犯」規定，先經
    觀察、勒戒或強制戒治之程式。從而依修正後之規定，僅限
    於「初犯」及「五年後再犯」二種情形，始應先經觀察、勒
    戒或強制戒治程式。倘被告於五年內已再犯，經依法追訴處
    罰，縱其第三次（或第三次以上）再度施用毒品之時間，在
    初犯經觀察、勒戒或強制戒治執行完畢釋放五年以後，已不
    合於「五年後再犯」之規定，且因已於「五年內再犯」，顯
    見其再犯率甚高，原實施觀察、勒戒或強制戒治，已無法收
    其實效，即應依該條例第10條處罰（最高法院95年度第7 次
    刑事庭會議決議參照）。查被告前於88年間，因施用毒品案
    件，經本院以88年度毒聲字第786 號裁定送觀察、勒戒，因
    有繼續施用毒品傾向，復先後依本院88年度毒聲字第1820號
    裁定令入戒治處所施以強制戒治、88年度毒聲字第4882號裁
    定停止戒治，所餘戒治期間付保護管束、88年度毒聲字第73
    85號裁定撤銷停止戒治，再令入戒治處所施以強制戒治，於
    89年8 月16日強制戒執行完畢釋放，又於94年5 月間強制戒
    治執行完畢5 年內，再犯施用毒品罪，經本院以94年度訴字
    第20 57 號判處有期徒刑10月、7 月、應執行有期徒刑1 年
    3 月，經台灣高等法院高雄分院以94年度上訴字第1610號撤
    銷原判決，改判處有期徒刑1 年4 月、10月，應執行有期徒
    刑2 年確定在案，有台灣高雄地方法院檢察署刑案資料查註
    紀錄表、全國施用毒品案件紀錄表及臺灣高等法院被告前案
    紀錄表、94年度上訴字第1610號刑事判決各1 份在卷可參。
    是被告既於強制戒治執行完畢釋放後，5 年內再犯上開施用
    毒品罪，並經判決確定，則其犯本案施用毒品犯行之時間，
    雖距前述強制戒治執行完畢釋放後已逾5 年，揆諸首開說明
    ，仍應依法論科。
四、按海洛因係毒品危害防制條例第2 條第2 項第1 款所稱之第
    一級毒品，甲基安非他命係同條項第2 款所稱之第二級毒品
    ，均不得非法持有、施用。核被告所為，係犯毒品危害防制
    條例第10條第1 項之施用第一級毒品罪及同條第2 項之施用
    第二級毒品罪。又其持有第一、二級毒品後進而施用，其持
    有之低度行為，應為施用之高度行為所吸收，不另論罪。被
    告所犯前開施用第一、二級毒品2 罪間，犯意各別、行為互
    殊，自應分論併罰。又被告於94年間，因犯施用毒品罪，經
    本院以94年度訴字第2057號判處有期徒刑10月、7 月、應執
    行有期徒刑1 年3 月，經台灣高等法院高雄分院以94年度上
    訴字第1610號撤銷原判決，改判處有期徒刑1 年4 月、10月
    ，應執行有期徒刑2 年確定，另因違反動產擔保交易法案件
    ，經本院以94年度簡字第7372號判處有期徒刑4 月確定，上
    開2 案接續執行，嗣經本院以96年度聲減字第3280號裁定減
    其刑期二分之ㄧ，並於96年8 月17日減刑後縮刑期滿執行完
    畢，有臺灣高雄地方法院檢察署刑案資料查註紀錄表、臺灣
    高等法院被告前案紀錄表各1 份在卷可憑，其於刑之執行完
    畢後5 年內故意再犯本件有期徒刑以上之2 罪，均為累犯，
    應各依刑法第47條第1 項規定，加重其刑。爰審酌被告於經
    觀察、勒戒及強制戒治、徒刑執行後，仍未能戒絕其毒癮而
    再次施用毒品，足證前開保安處分措施及處刑均已難矯治其
    惡性，惟念其於犯罪後坦承犯行及所犯為自戕行為，暨考量
    其施用毒品之方式等一切情狀，分別量處如主文所示之刑，
    並定其應執行之刑，以示懲儆。扣案含有第一級毒品海洛因
    成分之白粉1 包（檢驗前淨重0.113 公克，檢驗後淨重0.10
    2 公克），係查獲之毒品，其包裝即夾鍊袋因包覆毒品，其
    上顯留有該毒品之殘渣，與毒品間已難以分析剝離，自應整
    體視為毒品，均依毒品危害防制條例第18條第1 項前段之規
    定，沒收銷燬之。至送鑑耗損之海洛因既已滅失，自無庸再
    予宣告沒收銷燬，附此敘明。
據上論斷，應依刑事訴訟法第273 條之1 第1 項、第299 條第1
項前段，毒品危害防制條例第10條第1 項、第2 項、18條第1 項
前段，刑法第11條、第47條1 項、第51條第5 款，判決如主文。
本案經檢察官甲○○到庭執行職務。
中    華    民    國    97    年    1     月    31    日
                  刑事第十三庭  法  官  黃苙荌
以上正本證明與原本無異。
如不服本判決應於收受本判決後10日內向本院提出上訴書狀，並
應敘述具體理由，如未敘述上訴理由者，應於上訴期間屆滿後20
日內補提理由書狀於本院（均須按他造當事人之人數附繕本）「
切勿逕送上級法院」。
中    華    民    國    97    年    2     月    1     日
                                書記官  郭育秀
附錄本案論罪科刑法條全文：
毒品危害防制條例第10條
施用第一級毒品者，處 6 月以上 5 年以下有期徒刑。
施用第二級毒品者，處 3 年以下有期徒刑。


司法院資訊處製作；財團法人民間司法改革基金會備份。
